臺灣臺東地方法院刑事判決              100年度訴字第193號
公  訴  人  臺灣臺東地方法院檢察署檢察官
被      告  葉玉男
上列被告因違反毒品危害防制條例等案件，經檢察官提起公訴
（100年度毒偵字第134號），被告於本院準備程序中為有罪之陳
述，經合議庭裁定由受命法官獨任進行簡式審判程序，判決如下
：
    主  文
葉玉男施用第一級毒品，累犯，處有期徒刑柒月；又施用第二級
毒品，累犯，處有期徒刑肆月。應執行有期徒刑拾月。
    犯罪事實
一、葉玉男前因施用毒品案件，於民國89年11月1日，經本院以
    89年度毒聲字第591號裁定送觀察、勒戒後，認無繼續施用
    毒品之傾向，於89年11月22日釋放，並經臺灣臺東地方法院
    檢察署檢察官以89年毒偵緝字第33號為不起訴處分確定。復
    因竊盜案件，於95年9月25日，經本院以95年度東簡字第393
    號判決判處有期徒刑6月確定。又於94年間因連續施用第一
    級、第二級毒品案件，於95年9月29日，經本院以95年度訴
    字第178號判決判處有期徒刑7月、4月，應執行有期徒刑10
    月確定；上開2案嗣經本院以96年度聲減字第93號裁定減刑
    ，並定應執行刑為有期徒刑7月15日確定，於96年7月4日縮
    刑期滿執行完畢；再因施用第二級毒品案件，於97年11月12
    日，經本院以97年度東簡字第298號判決判處有期徒刑3月確
    定，於98年7月7日縮刑期滿執行完畢。詎其仍不知悔改，基
    於分別施用第一級毒品海洛因、第二級毒品安非他命之犯意
    ，於99年11月3日上午11時至12時之間，在其位於臺東縣池
    上鄉慶豐村慶豐135之2號住處內，以將海洛因加水稀釋再以
    注射針筒注入體內之方式，施用海洛因1次。復相隔未久，
    在相同地點，以將安非他命置入玻璃球內加熱燒烤吸食煙氣
    之方式，施用安非他命1次。嗣經員警於99年11月3日21時20
    分許持本院99年聲搜字第200號搜索票至其上開住處執行搜
    索，其復於警詢時同意員警採集其尿液送驗（尿液檢體代號
    ：A-132號），檢驗結果呈現安非他命類、鴉片類陽性反應
    ，而悉上情。
二、案經臺東縣警察局移送臺灣臺東地方法院檢察署檢察官偵查
    起訴。
    理  由
壹、程序事項
    被告葉玉男所犯者非為死刑、無期徒刑、最輕本刑為3年以
    上有期徒刑之罪或高等法院管轄第一審案件，其於準備程序
    進行中，先就被訴事實為有罪之陳述，經告知其簡式審判程
    序之旨，並聽取公訴人、被告之意見後，本院合議庭依刑事
    訴訟法第273條之1第1項之規定，裁定由受命法官獨任以簡
    式審判程序進行本案之審理。
貳、實體事項
一、上揭犯罪事實，業據被告葉玉男坦承不諱，且承辦警員於99
    年11月4日採集其尿液送鑑定結果，呈安非他命類、鴉片類
    陽性反應，此有臺東縣警察局毒品犯罪嫌疑人尿液採驗作業
    管制紀錄（尿液檢體代號：A-132號）、慈濟大學濫用藥物
    檢驗中心檢驗總表1份在卷可稽，足認被告自白與事實相符
    ，犯行堪以認定。
二、按犯毒品危害防制條例第10條之罪者，檢察官應聲請法院裁
    定，令被告入勒戒處所觀察、勒戒，毒品危害防制條例第20
    條第1項有明文。次按依第20條第2項規定為觀察、勒戒或強
    制戒治執行完畢釋放後，5年後再犯第10條之罪者，適用本
    條前2項之規定；經觀察、勒戒或強制戒治執行完畢釋放後
    ，5年內再犯第10條之罪者，應由檢察官偵查起訴，毒品危
    害防制條例第20條第3項、第23條第2項分別定有明文。觀諸
    其立法理由之說明：「初犯」，經觀察、勒戒或強制戒治後
    ，應為不起訴處分或不付審理之裁定；經觀察、勒戒或強制
    戒治執行完畢釋放後，「5年內再犯」者，因其再犯率甚高
    ，原實施之觀察、勒戒及強制戒治既已無法收其實效，爰依
    法追訴或裁定交付審理。至於經觀察、勒戒或強制戒治執行
    完畢釋放後，「5年後再犯」者，前所實施之觀察、勒戒或
    強制戒治已足以遮斷其施用毒品之毒癮，為期自新及協助其
    斷除毒癮，仍適用「初犯」規定，先經觀察、勒戒或強制戒
    治之程序。從而依修正後之規定，僅限於「初犯」及「5年
    後再犯」二種情形，始應先經觀察、勒戒或強制戒治程序。
    倘被告於5年內已再犯，經依法追訴處罰，縱其第3次（或第
    3次以上）再度施用毒品之時間，在初犯或前次再犯經觀察
    、勒戒或強制戒治執行完畢釋放5年以後，已不合於「5年後
    再犯」之規定，且因已於「5年內再犯」，顯見其再犯率甚
    高，原實施觀察、勒戒或強制戒治，已無法收其實效，即應
    依該條例第10條處罰。至於第3次（或第3次以上）施用毒品
    之時間，是否宜有期間限制？以多久為適宜？則分屬刑事政
    策、專門醫學之範圍，非審判機關所能決定，有待循立法途
    徑解決（最高法院97年度第5次刑庭會議決議、最高法院96
    年度台非字第119號判決參照）。查被告前因施用毒品案件
    ，有如前所述經法院裁定觀察勒戒執行完畢之情形，本件公
    訴人起訴被告於99年11月3日施用第一級、第二級毒品之犯
    行，雖距離上述觀察勒戒執行完畢釋放已逾5年，然被告於
    觀察勒戒執行完畢釋放後5年內之94年5月間再度施用毒品，
    並於經本院以95年度訴字第178號判決判處有期徒刑7月、4
    月，應執行有期徒刑10月確定，有上開判決1份在卷可稽，
    揆諸上揭說明，本件仍非屬「5年後再犯」之情形，檢察官
    自應依法追訴。綜上，被告犯行明確，應依法論罪科刑。
三、按海洛因、安非他命分別為毒品危害防制條例第2條第2項第
    1款、第2款所明定之第一級毒品及第二級毒品。核被告所為
    ，係犯毒品危害防制條例第10條第1項之施用第一級毒品罪
    、同條第2項之施用第二級毒品罪。被告為供己施用而於施
    用前持有第一級毒品海洛因、第二級毒品安非他命之低度行
    為，為其施用之高度行為所吸收，均不另論罪。其所犯上開
    2罪，犯意各別，行為互殊，應予分論併罰。又被告曾有如
    前所述之犯罪科刑及刑之執行情形，此有臺灣高等法院被告
    前案紀錄表在卷可稽，其於有期徒刑執行完畢後5年內，故
    意再犯本件有期徒刑以上之罪，為累犯，所犯上開2罪均應
    依刑法第47條第1項規定加重其刑。爰審酌被告前有多次施
    用毒品前科，其中曾經本院裁定觀察勒戒及判處罪刑確定而
    執行完畢，詎仍未能戒除毒癮，足見其自制力薄弱，且乏悛
    悔之意，其不思尋求正當之身心發展，竟又施用足以導致精
    神障礙、性格異常，甚至造成生命危險之毒品，所為自無足
    取，兼衡其於偵查中供出毒品來源，目前由檢察官偵查中（
    見審判筆錄第5頁），暨其犯罪動機、手段、智識能力（國
    中畢業）、家庭（已離婚、有2名子女）、經濟狀況（務農
    、收入不穩定）、犯後坦承犯行之態度、及被告之量刑意見
    等一切情狀，各量處如主文所示之刑，並定其應執行之刑。
    至未扣案之注射針筒1支、玻璃球1個，固分別係被告所有供
    其犯第一級毒品罪、第二級毒品罪所用之物，惟被告供稱業
    已丟棄，且查無證據證明該等物品仍然存在，為免日後執行
    之困難，均不予宣告沒收。
上論斷，依刑事訴訟法第273條之1第1項、第299條第1項前段，
毒品危害防制條例第10條第1項、第2項，刑法第11條前段、第47
條第1項、第51條第5款，判決如主文。
本案經檢察官黃建銘到庭執行職務
中    華    民    國   100    年    7     月    27    日
                  刑事第一庭  法  官  陳鈺雯
以上正本證明與原本無異。
如不服本判決應於收受送達後10日內向本院提出上訴書狀，並應
敘述具體理由；其未敘述上訴理由者，應於上訴期間屆滿後20日
內向本院補提理由書（均須按他造當事人之人數附繕本）。「切
勿逕送上級法院」。告訴人或被害人對於本判決如有不服，請書
具不服之理由狀，請求檢察官上訴者，其上訴期間之計算係以檢
察官收受判決正本之日期為準。
                              書記官  廖丁逸
中    華    民    國   100    年    7     月    27    日
附錄論罪科刑法條：
毒品危害防制條例第10條
施用第一級毒品者，處 6 月以上 5 年以下有期徒刑。
施用第二級毒品者，處 3 年以下有期徒刑。